臺灣臺北地方法院民事裁定
111年度金字第2號
原      告  鄒小玲  

訴訟代理人  蔣美龍律師
上列原告與被告蔡宴溱(原名蔡宜文)、呂達豐、浩天投資顧問有
限公司、莊美蘭間請求侵權行為損害賠償事件，原告提起刑事附
帶民事訴訟，經本院刑事庭裁定移送前來（110年度重附民字第3
6號），本院裁定如下：
    主  文
原告應於本裁定送達七日內，補繳裁判費新臺幣貳拾壹萬捌仟貳
佰柒拾貳元，逾期未補正，即駁回其訴。
    理  由
一、按因犯罪而受損害之人，於刑事訴訟程序得附帶提起民事訴
    訟，對於被告及依民法負賠償責任之人，請求回復其損害。
    前項請求之範圍，依民法之規定，刑事訴訟法第487條定有
    明文。因犯罪而受損害之人，於刑事訴訟程序固得附帶提起
    民事訴訟，對於被告請求回復其損害，但其請求回復之損害
    ，以被訴犯罪事實所生之損害為限，否則縱令得依其他事由
    ，提起民事訴訟，亦不得於刑事訴訟程序附帶為此請求（最
    高法院97年台上字第1809號判決意旨參照）。再刑事附帶民
    事訴訟，經刑事庭依刑事訴訟法第504條第1項規定裁定移送
    於同院民事庭後，民事庭如認其不符同法第487條第1項規定
    之要件時，應許原告得繳納裁判費，以補正起訴程式之欠缺
    （最高法院108年度台抗大字第953號裁定意旨參照）。銀行
    法第29條及第29條之1規定係在維護國家有關經營銀行業務
    ，應經許可之制度，貫徹金融政策上禁止非法經營銀行業務
    ，以直接維護國家正常之金融、經濟秩序，至於存款人權益
    之保障，屬衍生及間接之目的，其非行為人違反此規定之直
    接被害人，不得提起刑事附帶民事訴訟（最高法院107年度
    台抗字第169號裁定意旨參照）。是原告如非直接被害人，
    其所提之附帶民事訴訟本為不合法，惟依前揭法律規定及最
    高法院裁判意旨，仍應予原告有補正繳納裁判費之機會。
二、經查，本院109年度金重訴字第23號刑事判決就事實欄一部
    分，認定被告蔡宴溱違反銀行法第29條、第29條之1之規定
    ，為同法第125條第3項、第1項前段之法人行為負責人非法
    經營銀行業務罪之共同正犯，而未認定被告有詐欺取財等犯
    行，有上開刑事判決在卷可稽。原告雖主張其為被告犯前開
    非法經營銀行業務罪之被害人等語，然銀行法之被害法益為
    係金融監理管理等社會法益，原告並非屬被告經法院論罪科
    刑部分之直接受損害之人，其於刑事訴訟程序中附帶提起民
    事訴訟，請求被告等人應負共同侵權行為人之連帶賠償責任
    ，核與刑事訴訟法第487條第1項之要件未合，然依前揭說明
    ，應許原告得繳納裁判費，以補正起訴程式之欠缺。查原告
    聲明請求被告應連帶給付原告新臺幣（下同）2,344萬元，
    本件訴訟標的價額應核定為2,344萬元，應徵收第一審裁判
    費21萬8,272元，茲依民事訴訟法第249條第1項但書之規定
    ，命原告於如主文所示期間內如數補繳，逾期不繳，即駁回
    其訴。
三、爰裁定如主文。
中　　華　　民　　國　　111 　年　　2 　　月　　21　　日
                  民事第七庭  審判長法  官  姜悌文
                                    法  官  陳彥君
                                    法  官  許筑婷
以上正本係照原本作成。
如不服本裁定關於核定訴訟標的價額部分，應於送達後10日內向
本院提出抗告狀，並繳納抗告費新臺幣1,000元；其餘關於命補
繳裁判費部分，不得抗告。
中　　華　　民　　國　　111 　年　　2 　　月　　21　　日
                                    書記官  林政彬